【裁判字號】    88,訴,537
【裁判日期】    890511
【裁判案由】    業務侵占
【裁判全文】
臺灣基隆地方法院刑事判決                          八十八年度訴字第五三七號
    公  訴  人  臺灣基隆地方法院檢察署檢察官
    被      告  甲○○
    選      任
    辯  護  人  侯傑中律師
                林達傑律師
右列被告因業務侵占案件，經檢察官提起公訴(八十八年度偵字第五０三八號)，本院
判決如左：
    主      文
甲○○連續意圖為自己不法之所有，而侵占對於業務上所持有之物，處有期徒刑捌月
。
    事      實
一、甲○○前係台北市○○○路○段一三八號七樓丙○○○股份有限公司（下稱怡和
    公司）派駐於台北市○○○路○段五十號「亞洲廣場大樓管理處」之行政助理，
    負責收取該大樓住戶管理費之業務，為從事業務之人，竟意圖為自己不法之所有
    ，並基於概括之犯意，自民國八十七年四月二十日起至八十八年四月三日止在怡
    和公司任職期間，趁其向該大樓住戶收取管理費及向怡和公司請領上開管理處人
    員所須繳納之健保費、勞保費之便，連續於台北市○○○路○段五十號「亞洲廣
    場大樓管理處」將自該大樓住戶所收取如附表一所示之現金、支票等管理費及附
    表二所示之保險費、滯納金，共計新台幣（下同）二十九萬九千六百七十六元，
    予以侵占入己，供己花用。嗣於八十八年三月間怡和公司查覺住戶所繳納之管理
    費金額有異，經向該大樓住戶對帳，始知悉上情。
二、案經怡和公司代表人彭禎生訴請台灣基隆地方法院檢察署檢察官偵查起訴。
    理      由
一、訊據被告甲○○對於右揭犯罪事實坦承不諱，核與告訴代理人丁○○指訴被告侵
    占管理費、保險費之情節相符，並經證人戊○○、庚○○、陳建宏、林照仁、辛
    ○○、己○○、陳佳欣、乙○○、施宣健、張碧霞、施能寬等人證述明確，復有
    被告侵占金額統計表、管理費繳款收據、傳票收據、台灣中小企業銀行南台北分
    行函各一份在卷可資佐證，本件事證明確，被告之自白顯與事實相符，其犯行足
    堪認定，應予依法論科。
二、被告甲○○受僱於怡和公司為該公司派駐於台北市○○○路○段五十號「亞洲廣
    場大樓管理處」之行政助理，負責收取該大樓住戶管理費並繳納保險費之業務，
    係從事業務之人，其因業務上之關係而持有怡和公司所交付之保險費及向該大樓
    住戶收取管理費，均屬業務上持有之物，被告易持有為所有之意思加以處分、挪
    用，核其所為，係犯刑法第三百三十六條第二項之業務侵占罪。又其先後多次侵
    占之犯行，時間緊接，犯罪構成要件相同，顯係基於概括之犯意反覆為之，為連
    續犯，應依刑法第五十六條之規定論以一罪，並加重其行。爰審酌被告素行良好
    、犯罪之動機、目的、手段、所侵占之金額及犯罪後坦承犯行知所悔悟，惟至今
    仍遲遲未與告訴人公司達成和解清償債務等一切情狀，量處如主文所示之刑，以
    示懲儆。
三、公訴意旨另以：被告於八十七年四月二十日起至八十八年四月三日止在怡和公司
    任職期間，復連續侵占向該大樓住戶所收取如附表三所示之管理費，共計十八萬
    二千七百四十二元，因認被告另涉犯有刑法第三百三十六條第二項之業務侵占罪
    嫌云云。按犯罪事實應依證據認定之，無證據不得推定其犯罪事實，又不能證明
    被告犯罪者，應諭知無罪之判決，刑事訴訟法第一百五十四條、第三百零一條第
    一項定有明文；又認定不利於被告之事實，須依積極證據，苟積極證據不足為不
    利於被告事實之認定時，即應為有利於被告之認定，更不必有何有利之證據，最
    高法院三十年上字第八一六號判例可資參照。訊據被告否認有上開侵占之犯行，
    辯稱僅侵占保險費及管理費計二十九萬九千六百七十六元，其餘部分非伊經手或
    客戶並未繳交等語，經查告訴人所提出之住戶管理費對帳通知單、管理費繳款收
    據等證物，均係被告侵占二十九萬九千六百七十六元部分，但對於被告侵占附表
    三所示之管理費之證物遍觀全卷則付之闕如，且告訴人是依據住戶先前按期繳款
    之紀錄，而據以推論附表三所示之住戶管理費已為繳納，並未實際加以查證該
    住戶究竟有無繳納等情亦據告訴代理人陳述無訛。況經本院多次傳訊證人即上開
    附表三所示之住戶，或因遷移不明或移民國外而遲遲無法到庭訊問，此外，本院
    復查無其他積極證據足資證明被告確有此部分之犯行，自不能僅憑告訴人之指訴
    ，即逕科被告以侵占罪責，應認被告被訴上開罪嫌，尚屬不能證明，惟公訴人認
    此部分與前揭有罪部分具連續犯裁判上一罪之關係，爰不另為無罪之諭知，併此
    敘明。
據上論斷，應依刑事訴訟法第二百九十九條第一項前段，刑法第五十六條、第三百三
十六條第二項，罰金罰鍰提高標準條例第一條前段，判決如主文。
本案經檢察官林楨森到庭執行職務。
中      華      民      國    八十九    年      五      月     十一     日
                                    台灣基隆地方法院刑事第三庭
                                        法  官  汪  梅  芬
右正本證明與原本無異。
對於本件判決如有不服，應於收受送達後十日內，向本院提出上訴書狀，上訴於臺灣
高等法院，並按他造當事人之人數附具繕本。
                                        書記官  陳  一  素
中      華      民      國    八十九    年      五      月     二十     日
附錄法條
刑法第三百三十六條第二項：
對於業務上所持有之物，犯前條第一項之罪者，處六月以上五年以下有期徒刑，得併
科三千元以下罰金。


司法院資訊處製作；財團法人民間司法改革基金會備份。
